【裁判字號】    97,交聲,155
【裁判日期】    970909
【裁判案由】    違反道路交通管理處罰條例聲明異議
【裁判全文】
臺灣苗栗地方法院交通事件裁定         97年度交聲字第155號
原處分機關  交通部公路總局新竹區監理所苗栗監理站
異  議  人
即受處分人  甲○○
上列異議人即受處分人因違反道路交通管理處罰條例案件，對於
交通部公路總局新竹區監理所苗栗監理站於民國97年6 月27日所
為之竹監苗字第裁54-F00000000號處分（原舉發案號：苗縣警交
字第F00000000號），聲明異議，本院裁定如下：
    主  文
原處分撤銷。
甲○○不罰。
    理  由
一、按法院受理有關交通事件，準用刑事訴訟法之規定，道路交
    通管理處罰條例第89條前段定有明文。次按犯罪事實應依證
    據認定之，無證據不得認定犯罪事實，刑事訴訟法第154 條
    第2 項定有明文。至認定犯罪事實所憑之證據，雖不以直接
    證據為限，間接證據亦包括在內，然而無論直接或間接證據
    ，其為訴訟上之證明，須於通常一般之人均不致有所懷疑，
    而得確信其為真實之程度者，始得據為有罪之認定，倘其證
    明尚未達到此一程度，而有合理之懷疑存在時，事實審法院
    復已就其心證上理由予以闡述，敘明其如何無從為有罪之確
    信，因而為無罪之判決，尚不得任意指為違法，最高法院76
    年臺上字第4986號判例意旨足以參照。申言之，上揭法規及
    判例意旨所揭示之無罪推定及證據裁判原則，於法院審理違
    反道路交通管理處罰條例之聲明異議案件時，應予準用。準
    此，法院審理交通違規聲明異議案件，僅於當事人主張及舉
    證範圍內進行調查證據，其經法定程序調查證據之結果，認
    已足以證明違規事實者，始得為違規之認定；若原處分機關
    所為之證明，於通常一般人仍有合理之懷疑存在，尚未達於
    可確信其真實之程度者，在該合理懷疑尚未剔除前，自不能
    為有違規事實存在之認定。
二、原處分意旨略以：異議人即受處分人甲○○所有車牌號碼N7
    L-882 號重型機車，於民國96年9 月10日17時15分許，行經
    苗栗縣頭份鎮○○路段，為苗栗縣警察局頭份分局警員舉發
    「1.不服稽查逃逸、2.騎機車未戴安全帽」之違規；異議人
    於期限內申訴表示不服舉發，經原處分機關調查後仍認異議
    人違規事實明確，原舉發單位之舉發並無不當；然異議人未
    於期限內自動繳納罰鍰，原處分機關乃依道路交通管理處罰
    條例第31條第6 項、第60條第1 項暨違反道路交通管理事件
    統一裁罰基準及處理細則第44條第1 項規定，於97年6 月27
    日裁處異議人罰鍰新臺幣（下同）6,500 元（裁決書處罰主
    文漏記載違規點數1 點）等語。
三、異議意旨略以：異議人於違規舉發時間並未騎車經過苗栗縣
    頭份鎮○○路段，亦未將機車借給他人，無違規照片及相關
    事證足以證明異議人違規，且警察所指舉發車輛之款式與異
    議人所有重型機車之款式並不相符，因此向法院提出聲明異
    議，請求撤銷原處分等語。
四、經查：
（一）異議人於96年9 月10日下午5 時15分在家裡做牛羊肉品加
      工，沒有騎機車經過頭份鎮○○路段等情，除經異議人到
      庭陳述明確，核與證人乙○○於本院調查時到庭具結證稱
      ：「（N7L-882 號重型機車平常是何人在用？）我父親」
      、「（平常有無其他人在使用？）沒有，只有我父親」、
      「（是否會有其他人在使用？）沒有，只有我父親」、「
      （96年9 月16日當日你人在做何事？）我在家裡做牛肉加
      工」、「（96年9 月16日整天都在家嗎？）對，都沒有出
      門」、「（你父親有無騎車出去過？）我都在家，而機車
      都停在我工作地方旁邊」等語相符，有本院97年8 月21日
      在卷可稽，足見異議人確未騎本件機車行經上開地點。
（二）次依證人即本件舉發警員林振民到庭具結證稱：「（你發
      現時，與對方之距離？）七、八公尺」、「（你看到的騎
      士有無特徵？）是男的年青人，應該是學生」、「（是否
      在庭之異議人？）不是」、「（機車有無特徵？）是三陽
      牌豪邁機車，黑色」、「（與剛剛異議人形容之機車特徵
      有無相同？）沒有」、「（提示異議人所拍之照片，照片
      上之機車是否你舉發當天所看到的機車及車牌？）車牌號
      碼對，但機車車款不對」、「（根據你傳真之車籍查詢畫
      面是N7 L-882號三陽黑色重型機車，與異議人提出照片之
      車款是否相同？）車牌、車款相同，但我印象中看到的車
      型不太一樣，是屬於較新型的車款，異議人所提出之車子
      是較舊的車子」、「（所以有可能是不同的車子？）是，
      顏色相同，但車款不同」等語（見本院97年8 月14日、97
      年8 月21日訊問筆錄見本院上開日期之訊問筆錄）。益徵
      本件騎機車違規之人並非異議人本人，且該人所騎之機車
      與異議人所有之上開機車亦非同1 輛機車。
（三）再者，觀之卷附異議人所拍攝其所有車牌號碼N7L-882 號
      重型機車之照片3 張，顯示該重型機車車款係為「三陽野
      狼125 」型機車，核與證人林振民所證稱之「三陽豪邁機
      車」不同；參以本件因係逕行舉發，並未拍照存證，不能
      排除員警在逕行舉發之際，因違規人拒絕停車迅即駛離，
      對所見違規車輛之車號，記憶上是否正確無誤之虞，亦無
      法排除該機車牌照有遭人另行偽造或變造之可能，是異議
      人上開所辯尚非無據。本件既不能排除上開可能性之合理
      懷疑，復查無任何其他積極證據，足認異議人確有前揭違
      規行為。從而，本件違規駕駛行為是否確為異議人所為，
      尚未達於通常一般之人均不致有所懷疑，而得確信其為真
      實之程度，仍有合理之懷疑存在，無從使本院得異議人有
      前揭違規事實之確信，揆諸首揭說明，自應作對異議人有
      利之認定。
五、綜上所述，本件並無積極證據足以證明異議人有不服稽查逃
    逸及騎機車未戴安全帽之違規情事，原處分機關不察，認異
    議人違反道路交通管理處罰條例第31條第6 項、第60條第1
    項規定而遽為前開裁決，即難認為允當，應認異議人之異議
    為有理由，由本院將原處分撤銷，改諭知異議人不罰之裁定
    ，以資適法。
六、據上論斷，應依道路交通案件處理辦法第20條前段，裁定如
    主文。
中    華    民    國    97    年    9     月    9     日
                   交通法庭  法  官  林卉聆
以上正本證明與原本無異。
如不服本裁定，應於裁定送達後5 日內向本院提出抗告狀。
                              書記官 楊慧萍
中    華    民    國    97    年    9     月    9     日


司法院資訊處製作；財團法人民間司法改革基金會備份。
